臺灣高等法院民事裁定
108年度上字第1089號
上  訴  人  林盛文  
            柯乾元  
            黃子育  

            蕭憲宗  



            李依蓮  

            彭修杰  




上列上訴人因與被上訴人林麗雅等間拆屋還地等事件，對於中華
民國109 年10月21日本院108 年度上字第1089號判決提起上訴，
本院裁定如下： 
    主  文
上訴人應於本裁定正本送達翌日起七日內，提出委任律師或具律
師資格之關係人為訴訟代理人之委任狀，並陳報本件訴訟標的之
價額，並按所陳報之訴訟標的價額補繳裁判費。如無法查報或未
能查報，應補繳第一審裁判費新臺幣貳萬零貳佰玖拾伍元、第三
審裁判費新臺幣捌萬壹仟貳佰肆拾肆元，逾期未補正，即駁回上
訴人之訴。
    理  由
一、按對於第二審判決上訴，上訴人應委任律師為訴訟代理人。
    但上訴人或其法定代理人具有律師資格者，不在此限。上訴
    人之配偶、三親等內之血親、二親等內之姻親，或上訴人為
    法人、中央或地方機關時，其所屬專任人員具有律師資格並
    經法院認為適當者，亦得為第三審訴訟代理人。第1 項但書
    及第2 項情形，應於提起上訴或委任時釋明之。上訴人未依
    第1 項、第2 項規定委任訴訟代理人，或雖依第2 項委任，
    法院認為不適當者，第二審法院應定期先命補正。逾期未補
    正亦未依第466 條之2 為聲請者，第二審法院應以上訴不合
    法裁定駁回之，民事訴訟法第466 條之1 定有明文。又向第
    三審法院上訴，應依同法第77條之16規定繳納裁判費，此為
    提起上訴之必要程式。次按訴訟標的價額，由法院核定。核
    定訴訟標的價額，以起訴時之交易價額為準；無交易價額者
    ，以原告就訴訟標的價額所有之利益為準；以一訴主張數項
    標的者，其價額合併計算之，民事訴訟法第77條之1 第1 項
    及第2 項、第77條之2 第1 項定有明文。
二、本件上訴人對於本院上開判決不服，提起上訴，並聲明（一
    ）原判決不利於上訴人部分均廢棄。（二）請求廢棄發回原
    法院，或自為判決如：⒈被上訴人永溪股份有限公司（下稱
    永溪公司）、林麗雅應將坐落臺北市○○區○○段○○段000 地號
    土地（下稱系爭土地），門牌號碼為臺北市○○區○○路000 ○0
    00 ○000 號屋頂平台上建物（下稱系爭屋頂平台建物）之1 
    、2 樓房間返還上訴人柯乾元、黃子育、蕭憲宗、李依蓮、
    彭修杰（下稱柯乾元等五人）及其他共有人，及林麗雅應將
    該建物門口監視器一支（下稱系爭監視器）拆除。⒉林麗雅
    應給付上訴人林盛文新臺幣（下同）129 萬7,480 元，及自
    起訴狀繕本送達翌日起至清償日止，按週年利率5 ％計算之
    利息；林麗貞應給付林盛文2 萬5,000 元，及自起訴狀繕本
    送達翌日起至清償日止，按週年利率5 ％計算之利息。
（一）系爭屋頂平台建物1 、2 樓房間部分：　　
    ⒈按訴訟標的為建物全體區分所有權人對屋頂平台之物上返
      還請求權，目的在回復屋頂平台所有權之完整行使狀態，
      故原告勝訴所得受之利益，應為系爭建物占用屋頂平台部
      分之使用收益，而公寓大廈基地之用益，係平均分散於各
      樓層，故應以公寓大廈坐落基地之每平方公尺公告現值，
      乘以占用屋頂平台之面積，再除以公寓大廈之登記樓層數
      計算訴訟標的價額（本院暨所屬法院99年法律座談會民事
      類提案第27號研討結果及審查意見參照）。
    ⒉經查，本件柯乾元等五人於原審承當林盛文就上開374 號
      等建物所有權人地位所請求永溪公司、林麗雅應將系爭屋
      頂平台建物1 、2 樓房間返還柯乾元等五人及其他共有人
      ，而系爭屋頂平台建物1 、2 樓房間占用範圍即原審勘驗
      現場、臺北市中山地政事務所民國108 年2 月13日北市中
      地測字第1087002684號函檢覆土地複丈成果圖之A 部分（
      面積31.27 平方公尺），有前開函文、複丈成果圖各1 份
      在卷（見原審卷二第203 頁、本院卷三第38頁），依該建
      物坐落基地106 年1 月公告現值53萬4,536 元計算（見原
      審調解卷第9 頁），本件請求返還系爭屋頂平台建物1  
      、2 樓房間訴訟標的價額應核定為238 萬7,849 元（計算
      式：公告現值53萬4,536元/平方公尺×占用面積31.27平方
      公尺÷公寓登記樓層數7 =238萬7,849元，元以下四捨五入
      ）。
（二）系爭監視器部分：
　　⒈查原審判命林麗雅、永溪公司應拆除系爭監視器。嗣本院
      判決廢棄林麗雅應將系爭監視器拆除之訴，柯乾元等五人
      不服，就本院判決提起第三審上訴。並聲明：林麗雅應將
      系爭監視器拆除。
　　⒉柯乾元等五人依民法第767 條第1 項前、中段、第821 條
      規定，請求林麗雅拆除系爭監視器，係本於該建屋區分所
      有權人、共有人地位，為全體共有人之利益，請求拆除系
      爭監視器、回復共有物，應屬財產權涉訟，此部分訴訟標
      的價額之核定，應以柯乾元等五人就本件排除侵害訴訟所
      得受之利益為準。又柯乾元等五人此部分回復共有物之方
      法，係請求林麗雅拆除系爭監視器，所受利益自係拆除系
      爭監視器所生之費用，然柯乾元等五人並未提出證據證明
      拆除系爭監視器所需費用數額，本院無從核定訴訟標的價
      額，茲限上訴人於收受本裁定正本送達翌日起7 日內陳報
      本件訴訟標的之價額，依民事訴訟法第77條之13所定費率
      ，按所陳報之訴訟標的價額補繳第一、三審裁判費。如無
      法查報或未能查報，則本件訴訟標的之價額即屬不能核定
      ，依民事訴訟法第77條之12規定，以同法第466 條所定不
      得上訴第三審之最高利益額數加10分之1 定之，則關於拆
      除系爭監視器之訴訟標的價額將核定為165 萬元，並徵第
      一、三審裁判費。如逾期未補正上開事項，即駁回上訴人
      之訴。
（三）返還不當得利部分：　　　
　　⒈按共同訴訟，由共同訴訟人之一方提起上訴者，其上訴利
      益之計算，依司法院院字第1147號解釋意旨，應就提起上
      訴之各共同訴訟人所得受之上訴利益，合併計算之（最高
      法院70年台抗字第479 號判例參照），是共同訴訟之一方
      當事人共同提起上訴者，其訴訟標的價額自應合併計算；
      至於民事訴訟法第55條規定，係有關共同訴訟中一人之行
      為或就其一人所生之事項，與其他共有人關係如何之規定
      ，尚與訴訟標的價額之計算無涉。
　　⒉查林盛文依民法第179 條規定，請求林麗雅、林麗貞（下
      稱林麗雅等二人）分別返還林盛文129 萬7,480 元、2 萬
      5,000 元本息，經本院以108 年度上字第1089號判決駁回
      ，林盛文不服，就敗訴部分，提起上訴。並聲明：林麗雅
      應給付林盛文129 萬7,480 元，及自起訴狀繕本送達翌日
      起至清償日止，按週年利率5 ％計算之利息；林麗貞應給
      付林盛文2 萬5,000 元，及自起訴狀繕本送達翌日起至清
      償日止，按週年利率5 ％計算之利息。上訴之金額合計為1
      32 萬2,480 元，雖未逾150 萬元，然依上開說明，林盛
      文與柯乾元等五人為共同訴訟，應與柯乾元等五人合併計
      算上訴利益。
（四）綜上，上訴人應於收受本裁定正本送達翌日起7 日內陳報
      本件拆除系爭監視器訴訟標的之價額，依民事訴訟法第77
      條之13所定費率，按所陳報之訴訟標的價額併加計請求返
      還系爭屋頂平台建物1 、2 樓房間訴訟標的之價額238 萬
      7,849 元及返還不當得利之上訴利益132 萬2,480元，補
      繳第一、三審裁判費。如無法查報或未能查報，則本件訴
      訟標的之價額即屬不能核定，關於拆除系爭監視器訴訟標
      的之價額將核定為165 萬元，併加計請求返還系爭屋頂平
      台建物1 、2 樓房間訴訟標的之價額238 萬7,849 元及返
      還不當得利之上訴利益132 萬2,480 元，則本件訴訟標的
      價額核定為536 萬0,329 元（計算式：1,650,000元＋2,38
      7,849元＋1,322,480元＝5,360,329元），應徵第一審裁判
      費5 萬4,163 元，扣除已繳3 萬3,868 元（見原審卷一第
      1 頁），尚欠2 萬0,295 元，而第三審裁判費未據繳納，
      應補繳第三審裁判費8 萬1,244 元。
三、又上訴人對於本院上開判決不服，提起上訴，未依規定委任
    律師或具律師資格之關係人為訴訟代理人，茲命上訴人於收
    受本裁定正本送達翌日起7 日內補正如主文所示，逾期未補
    ，即駁回上訴。　　　　
四、爰裁定如主文。 
中　　華　　民　　國　　110 　年　　1 　　月　　25　　日
                  民事第十四庭  
                      審判長法  官  蔡和憲
                            法  官  周珮琦
                            法  官  湯千慧
　　　　　　　　　　　　　　
正本係照原本作成。
核定訴訟標的價額部分，如不服裁定得於收受送達後10日內向本
院提出抗告狀，並繳納抗告費新臺幣1千元。
命補繳裁判費、委任狀部分不得抗告。
中　　華　　民　　國　　110 　年　　1 　　月　　25　　日

　　　　　　　　　　　　　　書記官　江怡萱